【裁判字號】    92,交抗,82
【裁判日期】    920418
【裁判案由】    聲明異議
【裁判全文】
臺灣高等法院臺南分院刑事裁定              九十二年度交抗字第八二號      Ｇ
      抗  告  人
      即異議人    甲  ○  ○
右列抗告人因聲明異議案件，不服臺灣嘉義地方法院中華民國九十二年三月十九日裁
定（九十二年度交聲字第一一號）提起抗告，本院裁定如左：
      主      文
抗告駁回。
      理      由
一、本件抗告意旨略以：(一)按大法官釋字第四二三號解釋，交通違規取締警察機關所
    開之舉發通知書，應為行政處分，人民自得依法提起訴願等行政救濟，故從民國
    （下同）八十六年三月二十一日，大法官釋字第四二三號解釋後，普通法院對於
    交通違規之行政處分，應無管轄權，原審未察仍予受理，違背審判權或管轄權。
    (二)抗告人確有舉證證明ＵＱ─六八五七號小自客車，果如超速行駛，何以該車輪
    胎鋼圈葉片快速轉動，無模糊不清，仍然片片明晰，國道公路警察局，以違背經
    驗法則，判斷事實之真偽，顯然違背行政程序法第四十三條所規定之採證原則，
    原裁定對此未加詳查並予論斷。(三)警察署九十一年十一月新編頒行「交通警察勤
    務手冊」明定「不得以隱密方式實施取締」，而國道公路警察局，卻仍以架設偷
    拍機械方式實施取締，確有違反程序正義，應不得據為違規之論據。(四)綜上所述
    ，原審應無管轄權，縱或有管轄權，對於原處分機關檢附之照片，做為本件證據
    ，未予具體詳查，並予論斷。為此提起抗告，求為撤銷原裁定云云。
二、按汽車行駛於高速公路或設站管制之道路，而不遵管制之規定者，處汽車駕駛人
    新臺幣（下同）三千元以上六千元以下罰鍰，九十年一月十七日修正公布，同年
    六月一日施行之修正前道路交通管理處罰條例第三十三條第一項定有明文。
三、經查：
（一）抗告人甲○○所有之車牌號碼ＵＱ—６８５７號自用一般小客車，於九十年十
      二月二十九日上午八時五十二分許，行經國道一號公路南下一二四公里路段，
      為警測得時速一百十四公里，已逾該路段管制之時速一百公里限制，逕行舉發
      等情，業據抗告人坦承不諱，並有舉發違反道路交通管理事件通知單、舉發照
      片在卷可稽（詳原審卷第十八頁及第五、六頁中間），事證明確。抗告人所稱
      ：果如超速行駛，何以該車輪胎鋼圈葉片快速轉動，無模糊不清，仍然片片明
      晰云云，尚非必然之事理，無足採取。
（二）前開修正前道路交通管理處罰條例第三十三條第一項規定，具有法律之性質，
      抗告人自難諉為不知，或以下坡路段車輛會自然加速云云為由，而違反該規定
      。又測速相機可拍攝車子於瞬間之動作，故雖然抗告人所駕駛之車輛超速，但
      照片中該車輪胎鋼圈葉片尚清楚可見，並無違經驗法則。從而抗告人並未舉證
      證明舉發照片有何不實，其辯稱：果如超速行駛，何以該車輪胎鋼圈葉片快速
      轉動，無模糊不清，仍然片片明晰，舉發照片之輪胎鋼圈片片明晰，與經驗法
      則不符，有違行政程序法第四十三條云云，尚非必然之事理，無足採取。
（三）復查本件舉發無執勤員警藏於隱匿處所，突然衝出取締違規之情事，應係抗告
      人未發覺器材裝設處所，而違規遭取締等情，復有內政部警政署國道公路警察
      局第二警察隊九十二年三月十二日公警國二交訴字第○九二○○○○六○三號
      函在卷可憑（詳原審卷第二五、二六頁）。況道路交通管理處罰條例第七條之
      一規定：「對於違反本條例之行為者，民眾得敘明違規事實或檢具違規證據資
      料，向公路主管或警察機關檢舉，經查證屬實者，應即舉發。」同條例第七條
      之二第一項規定：「汽車駕駛人之行為有左列情形之一，當場不能或不宜攔截
      製單舉發者，得對汽車所有人逕行舉發處罰：一闖紅燈或平交道。二搶越行人
      穿越道。三違規停車而駕駛人不在場。四不服指揮稽查而逃逸，或聞消防車、
      救護車、警備車、工程救險車之警號不立即避讓。五違規停車或搶越行人穿越
      道，經各級學校交通服務隊現場導護人員簽證檢舉。六其他違規行為經以科學
      儀器取得證據資料者。」是無論何人，就違反該條例之行為，均得向公路主管
      或警察機關檢舉，並由該等機關據以舉發，且於汽車駕駛人違規，而當場不能
      或不宜攔截製單舉發者，得以科學儀器取得證據資料，對汽車所有人逕行舉發
      處罰，本件原舉發機關以攝影儀器拍攝抗告人違規之行為，據以舉發，並無違
      法或不當。又依中央法規標準法第二條之規定，道路交通管理處罰條例係屬法
      律，其位階高於「交通警察勤務手冊」。從而抗告意旨以「交通警察勤務手冊
      」為據，認國道公路警察局以架設偷拍機械方式實施取締，確有違反程序正義
      ，應不得據為違規之論據云云，不足採取。
（四）按受處分人，不服第八條主管機關所為之處罰，得於接到裁決書之翌日起二十
      日內，向管轄地方法院聲明異議；道路交通管理處罰條例第八十七條第一項定
      有明文。又憲法第十六條保障人民有訴訟之權，旨在確保人民有依法定程序提
      起訴訟及受公平審判之權利。至於訴訟救濟，究應循普通訴訟程序抑依行政訴
      訟程序為之，則由立法機關依職權衡酌訴訟案件之性質及既有訴訟制度之功能
      等而為設計。道路交通管理處罰條例第八十七條規定，受處分人因交通違規事
      件，不服主管機關所為之處罰，得向管轄地方法院聲明異議；不服地方法院對
      聲明異議所為之裁定，得為抗告，但不得再抗告。此項程序，既已給予當事人
      申辯及提出證據之機會，符合正當法律程序，與憲法第十六條保障人民訴訟權
      之意旨尚無牴觸（釋字第四一八號解釋文參照）。揆諸前揭說明，原審受理本
      案係依道路交通管理處罰條例第八十七條第一項規定及釋字第四一八號。故抗
      告意旨引用釋字第四二三號，謂普通法院無管轄權云云，於該號解釋文中並無
      提及，抗告意旨，不足為採。
四、綜上所述，原審交通法庭認原處分機關，根據舉發之事實，依修正前道路交通管
    理處罰條例第三十三條第一項規定，裁處抗告人三千元罰鍰，並無不當或違法，
    因予駁回抗告人所提異議。本院經核原裁定認事用法，均無違誤。抗告意旨猶執
    前詞而指摘原裁定有不當之處，為無理由，應予駁回。
據上論斷，應依刑事訴訟法第四百十二條，道路交通案件處理辦法第二十六條，裁定
如主文。
中    華    民    國      九十二      年      四      月      十八      日
                                  臺灣高等法院臺南分院刑事第五庭
                                      審判長法官  鄭    文    肅
                                            法官  黃    三    哲
                                            法官  王    浦    傑
右正本證明與原本無異。
不得再抗告。
                                      法院書記官  蔡    振    豐
中    華    民    國      九十二      年      四      月      十八      日


司法院資訊處製作；財團法人民間司法改革基金會備份。
